最高法院民事判決　　　　　　　　　　　　　　　八十八年度台上字第三一八二號
　　上　訴　人　亨偉股份有限公司
　　法定代理人　陳彥羽
　　被 上訴 人　祥能精機股份有限公司
　　法定代理人　張式銀
右當事人間請求給付貨款事件，上訴人對於中華民國八十八年十月六日台灣高等法院
第二審更審判決（八十八年度重上更(一)字第七三號），提起上訴，本院判決如左：
    主  文
原判決關於駁回上訴人對命其給付新台幣捌佰拾捌萬肆仟陸佰肆拾元之上訴及該訴
訟費用部分廢棄，發回台灣高等法院。
其他上訴駁回。
第三審訴訟費用，關於駁回其他上訴部分，由上訴人負擔。
    理  由
本件被上訴人主張：上訴人於民國八十三年九月五日向伊訂購第一批DC馬達規格 SN-
550 型、數量一萬台，約定每台單價新台幣（下同）三百七十二元，總價金為三百七
十二萬元，交貨日期自收到定金支票後六十天開始交貨，四十五天內全部交齊，上訴
人於同年月十二日交付定金發票日同年十月五日面額七十四萬四千元之支票一紙，依
約伊應自同年十一月十二日起至同年十二月二十七日將貨全部交齊，惟經上訴人同意
，伊提早於八十三年十月十二日開始交貨，至同年月二十七日止，已交付上訴人馬達
四千四百六十台。上訴人復於同年十月二十二日向伊訂購第二批同型馬達一萬五千台
，每台單價三百七十元，總價金為五百五十五萬元，約定自八十三年十二月二十三日
開始交貨，八十四年一月十三日交貨完畢，以上二批總價金為九百二十七萬元。詎上
訴人竟於八十三年十一月二十四日藉口貨物不良率偏高，片面取消訂單，爰依買賣關
係，求為命上訴人給付伊：(一)十二萬四千二百四十八元並加付自八十四年二月一日起
至清償日止之法定遲延利息；(二)八百三十八萬四千六百四十元之判決（被上訴人超過
上開部分之本息請求，業經敗訴判決確定）。
上訴人則以：本件係訴外人尚亨實業股份有限公司（下稱尚亨公司）向被上訴人購買
馬達，伊非被上訴人所主張買賣契約之主體。縱認買賣關係存在於兩造間，因伊於訂
購馬達時均約定，倘貨物不良率高達百分之五以上時，伊得解除契約，因被上訴人交
付之馬達存有瑕疵，超過約定之百分之五比率，伊已解除本件買賣契約，被上訴人不
得請求給付價金。又被上訴人出售系爭馬達時，誑稱其產品精良，技術高超，業界難
出其右，惟其交付之貨物不良品比例甚高，其技術品質均有問題，已依有關錯誤及受
詐欺之規定，撤銷向被上訴人訂購馬達之意思表示，被上訴人請求貨款為無理由。縱
認被上訴人之請求為有理由，因被上訴人未交付其餘馬達，伊亦得拒絕給付價金等語
，資為抗辯。
原審審理結果，以：被上訴人主張，上訴人於八十三年九月五日及同年十月二十二日
分別向伊訂購馬達二批，數量各為一萬台及一萬五千台，價金分別為三百七十二萬元
與五百五十五萬元，合計九百二十七萬元之事實，已據其提出訂貨單二紙、報價單一
份為證。上訴人雖辯稱，訂貨單係訴外人尚亨公司所為，伊非買賣契約主體云云。惟
查被上訴人所提出之上開報價單所載客戶為上訴人，並經上訴人法定代理人陳彥羽簽
認傳回，有該報價單影本可稽，且為上訴人所不爭執。按買賣契約為諾成契約，祇須
當事人雙方就買賣標的物及價金意思合致，其契約即成立有效。又被上訴人對上訴人
所發之報價單應認係要約，該報價單既經上訴人法定代理人陳彥羽簽認傳回而為承諾
，堪認兩造間買賣馬達之契約成立，且上訴人於八十三年十一月二十四日通知被上訴
人退貨取消訂單之傳真文，亦稱：「本公司從九月起共開出訂單訂貨 25,000PCS……
」，署名為「享偉貿易公司（上訴人變更前名稱）採購部龔世華」，而龔果為上訴人
公司職員。另上訴人於八十三年十二月八日向被上訴人說明取消馬達訂單之原因，亦
由上訴人公司之董事兼總經理具名，有存證信函及台閩地區勞工保險局所附之投保資
料、上訴人公司登記事項卡在卷可按，並經陳建文證述在卷。上開二批馬達買賣，係
由上訴人向被上訴人所訂購，買賣契約關係存在兩造間堪予信實，且支票僅為支付買
賣價金之工具，縱上訴人以尚亨公司之支票支付訂金及被上訴人開立之統一發票以尚
亨公司為買受人，亦不影響上開買賣之事實。惟查上開二份訂單，上訴人共訂購馬達
二萬五千個，扣除退回四十六個部分之瑕疵品，業經上訴人主張解除該部分之契約後
，則第一份訂單經上訴人收受之馬達為二千三百三十四個，未交付之馬達應僅為七千
六百二十個，價金二百八十三萬四千六百四十元，及第二份訂單未交付之馬達一萬五
千個，價金五百五十五萬元，合計為八百三十八萬四千六百四十元，被上訴人尚未交
付之馬達計二萬二千六百二十個。至於被上訴人交付之二千三百三十四個，單價為三
百七十二元，合計價金為八十六萬八千二百四十八元，扣除上訴人已付定金七十四萬
四千元，應再給付被上訴人十二萬四千二百四十八元，被上訴人就此部分請求給付並
加付自八十四年二月一日起至清償日止之法定遲延利息，依法有據，應予准許。至於
被上訴人未交付之上開馬達，其中第一份訂單並無貨品損壞率如達百分之五以上得全
數退貨之約定，且上訴人就系爭馬達亦無認識錯誤之情形，而交貨期限至八十三年十
二月二十七日止，又第二份訂單之一萬五千個馬達部分，上訴人係於八十三年十月二
十二日訂貨，約定自八十三年十二月二十三日起交貨，被上訴人尚未依約開始交貨，
上訴人於八十三年十一月二十四日傳真通知取消尚未交貨之上開二萬二千六百二十個
馬達之買賣，自不生解除契約之效力，其抗辯已撤銷向被上訴人訂購馬達之意思表示
，亦無可取。惟上訴人既為同時履行抗辯，則被上訴人請求上訴人給付該部分之買賣
價金之同時，自亦應將上開二萬二千六百二十個馬達交付上訴人，為其心證所由得，
爰除維持第一審所為命上訴人給付十二萬四千二百四十八元本息之判決外，並就第一
審判決主文第二項關於命上訴人給付八百三十八萬四千六百四十元及被上訴人對待給
付馬達二萬二千六百二十個部分，維持被上訴人勝訴判決，駁回上訴人之上訴。
關於被上訴人請求上訴人給付十二萬四千二百四十八元本息部分：
原審就此部分維持第一審所為上訴人敗訴判決，經核於法洵無違誤。上訴論旨就此部
分指摘原判決不當，聲明廢棄，難認有理由。
關於被上訴人請求上訴人給付八百三十八萬四千六百四十元部分：
按依契約之性質或當事人之意思表示，非於一定時期為給付不能達其契約之目的，而
契約當事人之一方不按照時期給付者，他方當事人得不為履行之催告，解除其契約，
民法第二百五十五條定有明文。查本件被上訴人係主張：第一份訂單，係約定自八十
三年十一月十二日起交貨至八十三年十二月二十七日交齊，第二份訂單自八十三年十
二月二十三日起交貨（一審卷第六頁），且第二份訂購單亦記載八十四年一月十三日
交貨完畢；上訴人並抗辯：第二份訂單有交貨日期即八十三年十二月二十三日、八十
四年一月三日及同月十三日，是為配合百貨公司節慶促銷，並提出上證六、七、八等
為證據方法（原審重上卷第一二三頁）。此係上訴人重要防禦方法，且與上訴人抗辯
上開買賣契約之性質須於一定時期為給付始能達到契約之目的，因被上訴人未遵上開
期限，伊得依民法第二百五十五條規定解除上該買賣契約，並以八十四年四月二十六
日之答辯續狀之送達作為解除上開買賣契約之意思表示（一審卷第二十七頁），是否
正當攸關，未據原審詳為審認澄清，以為判斷之依據，遽以上訴人依該條解除契約為
不可採而為不利於上訴人之判決，即有可議。上訴論旨，執以指摘原判決於其不利之
此部分為不當，求予廢棄，非無理由。
據上論結，本件上訴一部為有理由、一部為無理由。依民事訴訟法第四百七十七條第
一項、第四百七十八條第一項、第四百八十一條、第四百四十九條第一項、第七十八
條，判決如主文。
中      華      民      國    八十八    年     十二     月      十      日
                              最高法院民事第七庭
                                  審判長法官  洪  根  樹
                                        法官  謝  正  勝
                                        法官  劉  福  來
                                        法官  吳  麗  女
                                        法官  陳  國  禎
      右正本證明與原本無異
                                              書  記  官
中      華      民      國    八十八    年     十二     月    二十九    日
